【裁判字號】    91,自,88
【裁判日期】    920226
【裁判案由】    詐欺
【裁判全文】
臺灣高雄地方法院刑事判決                            九十一年度自字第八八號
    自  訴  人  文獻
    被      告  丁○
    被      告  乙○○○
    被      告  丙○○
    被      告  甲○○
右列被告因詐欺案件，經自訴人提起自訴，本院判決如左：
    主  文
丁○、乙○○○、丙○○、甲○○均無罪。
    理  由
一、自訴意旨略以：丁○與其妻乙○○○並其子丙○○及其媳甲○○，共同經營位於
    高雄縣仁武鄉○○村○○路二八號之志明閣傢俱賣場，其等均明知已無清償能力
    ，仍自民國九十年十一月二十九日起至九十一年一月五日止，以傢俱展為由陸續
    向自訴人購買傢俱，總計金額為新台幣（下同）三十萬八千四百元，並由丁○開
    具二十五萬五千七百元之支票予自訴人，詎屆期提示，竟遭退票，且逃匿無蹤，
    自訴人始知受騙，因認其等共同涉犯刑法第三百三十九條第一項之詐欺罪嫌云云
    。
二、按犯罪事實應依證據認定之，無證據不得推定其犯罪事實；又不能證明被告犯罪
    ，應諭知無罪之判決。刑事訴訟法第一百五十四條及第三百零一條分別定有明文
    。又按刑事訴訟法上所謂認定犯罪事實之證據，係指足以認定被告確有犯罪行為
    之積極證據而言，如未能發現相當證據或證據不足以證明，自不能以推測或擬制
    之方法，以為裁判基礎，最高法院二十九年度上字第三一五號及四十年度台上
    字第八十六號分別著有判例可資參照。而認定不利於被告之事實，須依積極證據
    ，苟積極證據不足為不利被告之認定時，即應為有利於被告之認定，更不必有何
    有利之證據；又認定犯罪事實所憑之證據，雖不以直接證據為限，間接證據亦包
    括在內，然而無論直接證據或間接證據，其為訴訟上之證明，須於通常一般之人
    均不致有所懷疑，而得確信其為真實之程度者，始得據為有罪之認定，倘其證明
    尚未達到此一程度，而有合理之懷疑存在而無從使事實審法院得有罪之確信時，
    即應由法院為諭知被告無罪之判決，最高法院亦分別著有三十年度上字第八一六
    號及七十六年度台上字第四九八六號判例足參。亦即若證據資料在經驗科學上或
    論理法則上尚有對被告較為有利之存疑，而無從依其他客觀方法排除此項合理之
    可疑，即不得以此資料作為斷罪之基礎，且刑事訴訟制度受「倘有懷疑，即從被
    告之利益為解釋」、「被告應被推定為無罪」之原則所支配，故得為訴訟上之證
    明者，無論為直接或間接證據，須客觀上於一般人均不致有所懷疑而達於確信之
    程度者，始可據為有罪之認定，倘其證明尚未達於「確信」之程度，而有合理可
    疑存在時，即難據以為被告不利認定，換言之，在法律判斷上，即不能為被告有
    罪之認定。
三、次按，刑法第三百三十九條第一項詐欺罪之成立，須行為人意圖為自己或第三人
    不法所有，而使以詐術行為，致被詐欺人因其詐術而陷於錯誤，將本人或第三人
    之物交付，始足當之，若行為人所用之方法，不能認為詐術，亦不致使人陷於錯
    誤，則不得遽以該罪相繩。又於債務人於債之關係成立後，如有未依債之本旨履
    行民事債務之情形，在一般社會經驗上可能之原因甚多，縱令是出於惡意不為履
    行，苟無足以證明其在債之關係發生時，自始即具有不法所有意圖之積極證據，
    亦僅能令負民事債務不履行之責任，依刑事訴訟法第一百五十四條之規定，尚不
    得據此債信違反之客觀事態，而推定債務人原有詐欺取財或詐欺得利之犯意。
四、本件自訴人認被告等涉犯共同詐欺取財之犯行，其所依憑之證據係以被告丁○所
    開立之一紙支票，且該支票因拒絕往來而退票，及一月份之出貨單為主要依據，
    訊據被告丁○、丙○○固不否認向自訴人購買傢俱及所付之支票退票之情事，然
    堅決否認有任詐欺之犯行，均辯稱：是因為景氣不好，所以沒有錢給付，並沒有
    要詐欺自訴人的意思，且後來陸續有匯款給自訴人等語；被告乙○○○、甲○○
    則以：貨不是我們叫的等語置辯，經查，被告丁○、丙○○於本院審理時均陳稱
    ：貨是我們二個人叫的，乙○○○、甲○○沒有叫貨等語（見本院九十一年十月
    二十三日、九十二年二月十三日審判筆錄），且以依本院九十一年度執字第二六
    八三三號強制執行卷存之九十一年度鳳簡移調字第四一號調解筆錄，自訴人僅以
    丁○、丙○○為被告乙節，應認被告乙○○○、甲○○所辯為實在，是被告乙○○○、甲○○既未曾向自訴人訂購傢俱，尚難謂有何施用詐術之行為。又被告丁○於九十一年五月十六日、九十一年六月二十日及九十一年八月十九日分別匯款
    一萬六千六百元、六千六百元及五千元，合計二萬八千二百元予自訴人，亦有卷
    存匯款單三紙可稽；又自訴人於本院審理時亦自承：我向他們要錢，他們本來要
    用貨來扺錢（即要自訴人取回訂購之傢俱）等語（見本院九十二年二月十二日審
    判筆錄），又被告丁○、丙○○業與自訴人達成和解，有上開調解書可證，且於
    本院審理中，已依上開調解書全數清償十四萬九千四百元完畢（見本院九十二年
    二月十二日審判筆錄），可推知被告丁○、丙○○確實有清償之意願，並無為自
    己不法所有之意圖，是被告丁○、丙○○上開所辯為可採。此外，本院復查無其
    他積極證據足資認定被告有何自訴人所指詐欺之犯行，既不能證明被告犯罪，揆
    諸首揭說明，依法應為被告無罪判決之諭知。
五、據上論斷，應依刑事訴訟法第三百四十三條、第三百零一條第一項前段，判決如
    主文。
中      華      民      國      九十二      年      二    月    二十六  日
                                  臺灣高雄地方法院刑事第七庭
                                      法  官  曾吉雄
右正本證明與原本無異。
如不服本判決，應於判決送達後十日內，向本院提出上訴狀。
                                      書記官   唐美玲
中    華    民    國    九十二    年      二       月      二十七      日


司法院資訊處製作；財團法人民間司法改革基金會備份。
